最高法院刑事判決　　　　　　　　　　　　　　　八十八年度台上字第六四四○號
　　上訴人　甲○○
右上訴人因違反藥事法案件，不服台灣高等法院台南分院中華民國八十六年十月三日
第二審判決（八十六年度上訴字第一四八二號，起訴案號：台灣台南地方法院檢察署
八十六年度營偵字第六二五號），提起上訴，本院判決如左：
    主  文
原判決撤銷，發回台灣高等法院台南分院。
    理  由
本件原判決認定上訴人甲○○明知安非他命係禁藥，竟基於概括之犯意，自民國八十
五年六月中旬至八十六年三月上旬，連續在台南縣將軍鄉玉山村玉山九十三號住處，
無償轉讓安非他命予賴振安三、四次，供其吸用。嗣於八十六年三月十一日下午四時
四十分許，賴振安為警查獲供出安非他命來源而發現上情，因而撤銷第一審諭知上訴
人無罪之判決，改判連續明知為禁藥而轉讓罪刑，固非無見。
惟查：(一)、刑事訴訟法第三百條所謂科刑判決得就起訴之犯罪事實變更檢察官所引應
適用之法條者，係指法院於不妨害事實之同一範圍內，自由認定事實，適用法律而言
。本件起訴事實係指上訴人甲○○基於意圖營利之概括犯意，自八十五年六月中旬起
至八十六年三月五日止，連續在台南市燁谷大飯店、鯤鯓等地，以新台幣一千元至二
千元不等之價格，販賣安非他命予賴振安，涉犯有麻醉藥品管理條例第十三條之一第
二項第一款之販賣化學合成麻醉藥品罪嫌，而原判決係認定上訴人基於概括之犯意，
自八十五年六月中旬至八十六年三月上旬，連續在台南縣將軍鄉玉山村玉山九十三號
住處，無償轉讓安非他命予賴振安三、四次，供其吸用；二者不僅認定之犯罪地點不
同，犯罪形態亦兩歧，能否認其基本社會事實相同，而得變更檢察官起訴法條，逕予
判決，非無審究之餘地。(二)、八十六年十二月十九日修正前刑事訴訟法第九十五條規
定「訊問被告，應告以犯罪之嫌疑及所犯罪名（第一項）。罪名經告知被告後，認為
應變更者，應再告知（第二項）」，旨在使被告得以充分行使防禦權，以達刑事訴訟
法為發見真實，並顧及程序公正之目的，此條規定於總則編內，訴訟各階段自均有其
適用，法院於適用同法第三百條時，尤須踐行該法第九十五條第二項規定，始能避免
突襲裁判而保護被告權益。原判決變更檢察官起訴法條，改以轉讓禁藥罪論處，乃未
於審判期日前告知被告該項起訴罪名之變更，復未於論結引用刑事訴訟法第三百條，
均有違誤。(三)、被告之自白，不得作為有罪判決之唯一證據，仍應調查其他必要之證
據，以察其是否與事實相符，刑事訴訟法第一百五十六條第二項定有明文。此所謂應
調查其他必要之證據者，固不以證明全部犯罪構成要件事實為必要，凡能證明該自白
事實之真實性之補強證據即足當之。而補強證據則重其自白之真實性，必足以證明自
白之犯罪確非虛構，擔保其與事實相符，方符發現真實之立法意旨。依卷內資料，證
人賴振安於警、偵訊中係指證，自八十五年六月中旬起至八十六年三月五日，在台南
市燁谷大飯店、鯤鯓等地向上訴人購買，嗣於第一審中即否認有向上訴人購買，原審
審理時經傳喚未到庭，而上訴人則自警訊起至原審審理止，均矢口否認有販賣之犯行
，僅於原審第二次審理中曾供稱，於八十五年六月中旬至八十六年三月間，在上開住
處施用安非他命時，證人賴振安向其要，其免費給過三、四次，賴振安亦曾免費給他
（原審八十六年十月三日調查筆錄），依此，證人賴振安警偵訊之指證，與上訴人於
原審中之自白，二者就地點及行為態樣均有不同，則證人之指證如何足以擔保上訴人
自白之真實性，而得為其補強之證據，原審並未敘明其理由，徒認上訴人之自白，經
證人證述在卷，即為上訴人不利之認定，其採證難謂與證據法則無違，亦併有理由不
備之違法。以上諸端，或為上訴意旨所指摘，或為本院得依職權調查之事項，應認原
判決有撤銷發回之原因。
據上論結，應依刑事訴訟法第三百九十七條、第四百零一條，判決如主文。
中      華      民      國    八十八    年     十一     月     十一     日
                              最高法院刑事第二庭
                                  審判長法官  莊  來  成
                                        法官  呂  潮  澤
                                        法官  謝  俊  雄
                                        法官  蘇  振  堂
                                        法官  邵  燕  玲
      右正本證明與原本無異
                                              書  記  官
中      華      民      國    八十八    年     十一     月     十九     日
